臺灣屏東地方法院民事判決　　　　　　　　　　　　　九十三年度勞簡上字第一號
　　上　訴　人　乙○○
　　被上訴人　　成樺冷凍食品股份有限公司
　　法定代理人　甲○○
右當事人間請求給付資遣費等事件，上訴人對於中華民國九十三年六月一日本院九十
二年度潮勞簡字第一號第一審判決提起上訴，本院於民國九十三年十二月二十二日言
詞辯論終結，判決如下：
    主      文
原判決關於駁回上訴人後開第二項之訴部分，並其訴訟費用及假執行之裁判均廢棄。
右廢棄部分，被上訴人應再給付上訴人新台幣伍萬肆仟柒佰捌拾元，及自民國九十二
年四月二十二日起至清償日止，按週年利率百分之五計算之利息。
其餘上訴駁回。
第一、二審訴訟費用由被上訴人負擔十分之四，餘由上訴人負擔。
    事實及理由
一、本件被上訴人經合法通知，未於言詞辯論期日到場，核無民事訴訟法第三百八十
    六條所列各款之情形，應依上訴人之聲請，由其一造辯論而為判決。又按訴之變
    更或追加，非經他造同意，不得為之，但第二百五十五條第一項第二款至第六款
    情形，不在此限，民事訴訟法第四百四十六條第一項定有明文。經查，上訴人之
    起訴狀繕本於民國九十二年四月二十一日送達被上訴人（原審卷第十六頁），上
    訴人於本院上訴時，請求將資遣費部分減縮為新台幣（下同）五萬四千七百八十
    元、加班費部分則擴張為十萬四千五百八十元（本院卷第五至六頁），依據上開
    說明，於法並無不合，應予准許。
二、上訴人起訴主張：其自民國八十八年五月十一日起受僱於被上訴人公司，擔任冷
    凍機控制房操作技術員之工作，於八十九年三月二十九日操作機械時，右手食指
    遭機械齒輪夾傷，經送醫治療後，其食指遠端指骨截肢，被上訴人未賠償其精神
    上損害，僅贈送二瓶奶粉，故被上訴人應賠償十萬元；九十一年三月間上訴人父
    親過世，被上訴人以上訴人係臨時工為由不同意上訴人請喪假；九十一年十二月
    十九日上訴人騎乘機車上班，途中發生車禍，受有右踝挫傷併右足及左膝多處擦
    挫傷之傷害，經醫師診治後建議休養二星期，上訴人乃持診斷證明書託證人黃運
    欽代為請假，詎傷癒後擬回被上訴人公司上班，公司先佯稱工廠無訂單要求回家
    等候通知，嗣後竟以上訴人未依規定請假，連續曠工三日而予以解雇。上訴人於
    被上訴人公司服務四年，依法應有二十四天特別休假，上班途中因車禍受傷，應
    給予公傷假十三天，父親過世應給予喪假八天，被上訴人既未給予前開假期，以
    上訴人日薪五百元為計算標準，就特別休假部分，被上訴人應給付一萬二千元；
    公傷假部分，被上訴人應給付六千五百元；喪假部分，被上訴人應給付四千元，
    資遣費部分，上訴人任職年資為四年，依基本工資每月一萬五千元計算，被上訴
    人應給付資遣費共計四個月之基本工資六萬元。又上訴人每週加班四小時，一年
    加班二百零四小時，加班費以每小時八十元計算，被告應給付原告加班費一萬六
    千三百元，爰依勞動基準法第十七條、第三十九條、第四十三條及民法侵權行為
    ，請求被上訴人給付十九萬八千八百元。
三、被上訴人則以：上訴人於八十八年十一月間應聘至被上訴人公司任職，擔任臨時
    工，按日計酬，並非不定期聘僱，其於九十一年十二月十九日起，無故曠工十餘
    日，經電話聯絡，亦未說明原因或辦理請假手續，僅稱伊愛休幾天就休幾天，被
    上訴人乃依公司請假規則及勞動基準法第十二條第一項第六款之規定，在九十一
    年十二月三十一日終止兩造勞動契約並通知上訴人。上訴人雖於八十九年三月二
    十九日遭齒輪夾傷，但被上訴人並無過失，且其提出本件請求之時間為九十一年
    四月十日，已超過二年之請求權時效，時效已消滅等語置辯。被上訴人未於本院
    審理中到場，惟據其所提書狀聲明：上訴駁回（本院卷第二四頁）。
四、原審判決結果認為：(一)兩造之勞動契約屬不定期契約，(二)被上訴人以上訴人曠職
    為由解雇上訴人雖不合法，但因上訴人未於勞動基準法第十四條第二項所定期間
    內向被上訴人表示終止勞動契約，故兩造僱傭關係仍然存續，上訴人不得請求資
    遣費，(三)被上訴人應給付特別休假二十四日之工資共一萬一千九百五十二元，(四)
    上訴人不得請求喪假八日之工資，(五)被上訴人應給付公傷假十三日之工資六千四
    百七十四元，(六)上訴人不得請求加班費，(七)上訴人不得請求慰撫金。（原審判決
    被上訴人敗訴部分，因被上訴人未聲明不服，業已確定；上訴人敗訴之慰撫金部
    分未據上訴、喪假部分上訴後撤回，亦均確定）。上訴人不服原判決，在本院主
    張，被上訴人除以曠職為由解雇上訴人外，又以無訂單、歇業及破產為由終止勞
    動契約，並發給上訴人非自願性離職證明書，顯然已依勞動基準法第十一條第一
    款、第二款之規定終止勞動契約，自應給付一一０日之資遣費五萬四千七百八十
    元（498×110=54780），又上訴人於國定假日及例假日均為工作，被上訴人辯稱
    已給付加班費，此部分證據資料係被上訴人所有，應由其負舉證責任，上訴人略
    以每年國定假日及例假日為六十日計算，請求三年六個月之加班費（即加倍工資
    ）十萬四千五百八十元（498×60×3.5=104580），其上訴聲明：(一)原判決關於
    駁回上訴人在第一審其餘之訴及該部分假執行之聲請暨命負擔訴訟費用部分之裁
    判均廢棄。(二)右廢棄部分，被上訴人應再給付上訴人十五萬九千三百六十元，及
    自九十二年四月二十二日起至清償日止，按週年利率百分之五計算之利息。
五、按勞動契約，分為定期契約及不定期契約。臨時性、短期性、季節性及特定性工
    作得為定期契約；有繼續性工作應為不定期契約，勞動基準法第九條第一項定有
    明文。又臨時性工作，係指無法預期之非繼續性工作，其工作期間在六個月以內
    者；短期性工作，係指可預期於六個月內完成之非繼續性工作；季節性工作，係
    指受季節性原料、材料來源或市場銷售影響之非繼續性工作，其工作期間在九個
    月以內者；特定性工作，係指可在特定期間完成之非繼續性工作，勞動基準法施
    行細則第六條亦有明定。由此可知，所謂臨時性工作係指無法預期之非繼續性工
    作，其工作期間在六個月以內之工作而言。本件上訴人受僱於被上訴人公司之工
    作期間，係不間斷長達三年以上，此為兩造所不爭，故上訴人工作有繼續性之性
    質，當無疑義，被上訴人辯稱上訴人為臨時工，不足採信，依據上揭說明，兩造
    之勞動契約屬不定期契約，應可確信，並為原審所是認。又上訴人主張其平均工
    資為每日四百九十八元，已為兩造所不爭，是本院於九十三年十二月二十二日協
    議簡化爭點，認應審酌者為：(一)上訴人得否請求資遣費？金額為何？(二)上訴人得
    否請求國定假日及例假日之加班費？金額為何？
六、上訴人得否請求資遣費？金額為何？
    按非有左列情形之一者，雇主不得預告勞工終止勞動契約：(1)歇業或轉讓時，(2)
    虧損或業務緊縮時，(3)不可抗力暫停工作在一個月以上時，(4)業務性質變更，有
    減少勞工之必要，又無適當工作可供安置時，(5)勞工對於所擔任之工作確不能勝
    任時；次按雇主依第十六條終止勞動契約者，應依左列規定發給勞工資遣費：(1)
    在同一雇主之事業單位繼續工作，每滿一年發給相當於一個月平均工資之資遣費
    ，(2)依前款計算之剩餘月數，或工作未滿一年者，以比例計給之。未滿一個月者
    以一個月計，勞動基準法第十一條、第十七條分別定有明文。本件被上訴人雖於
    本院審理時具狀辯稱：上訴人為臨時工，無年資可言，且原審亦認兩造間僱傭關
    係仍然存續，上訴人自不得請求資遣費等語（本院卷第二五頁）。然查，被上訴
    人公司發給上訴人之離職證明書記載離職原因為「破產」一節，業據上訴人提出
    離職證明書一紙附卷可稽（原審卷第九二頁），且被上訴人公司現無營業一情，
    亦據上訴人於本院審理時供述明確（本院卷第三三頁），被上訴人既以「破產」
    為由發給離職證明書，足徵其確有勞動基準法第十一條第一款、第二款規定之事
    由，故被上訴人終止兩造勞動契約，甚為明確，依據上開說明，自應依法給付資
    遣費。
    上訴人主張其自八十八年五月十一日到職，九十二年一月一日離職，合計年資三
    年七月二十一日，業據其提出八十八年度各類所得扣繳暨免扣繳憑單、離職證明
    書各一份在卷可按（原審卷第一一二頁、第九二頁），被上訴人辯稱上訴人係自
    八十八年十一月十八日始到職，惟查，依據前開八十八年度各類所得扣繳暨免扣
    繳憑單記載，被上訴人公司於八十八年一月至十二月共給付上訴人十四萬二千一
    百七十四元，而上訴人日薪僅四百九十八元，豈可能工作一月餘即領得十四餘萬
    元之高薪？顯見被上訴人所辯，不足採信，上訴人主張工作年資為三年七個月又
    二十一日，應可認定。依據前開說明，上訴人即可請求三又三分之二個月之平均
    工資，故其以每日工資四百九十八元為基準，請求被上訴人給付一一０日之資遣
    費共計五萬四千七百八十元（498×110=54780），自屬有據，應予准許。
七、上訴人得否請求國定假日及例假日之加班費？金額為何？
    上訴人主張被上訴人未給付國定假日及例假日之加班費，以每年國定假日及例假
    日為六十日計算，請求三年六個月間共二一０日之加班費十萬四千五百八十元等
    情，已為被上訴人所否認，並辯稱：公司依規定給付加班費，並無未給付之情形
    等語。經查，依據被上訴人所提之九十一年度一月至十二月上期薪資明細表記載
    （原審卷第三一頁），上訴人每月除本薪外，並領有加班費Ａ、加班費Ｂ兩項加
    班費，以上訴人日薪四百九十八元計算，其時薪為六二點二五元（498÷8=62.25
    ），上訴人供稱每日超時工作四小時，故每日超時工作加班費約為三百七十三元
    （62.25×1.3 3×2＋62.25×1.66×2=372.255），若以九十一年度十一月上期
    為例，上訴人工作日數為十五日，則該月超時工作加班費應約為五千五百九十五
    元（373×15 = 5595），查該月上訴人所領加班費Ａ為五千六百零三元，與上開
    數額相近，且上訴人於本院審理時亦供稱有領超時工作加班費（本院卷第六九頁
    ），足徵卷附薪資明細表加班費Ａ即為超時工作加班費無誤。惟加班費Ｂ係表徵
    何種加班費？兩造均未舉證說明，本院將上開薪資明細表所列上訴人每月加班費
    Ｂ之數額，除以其每日工資四百九十八元，均能整除，顯見加班費Ｂ應係國定假
    日及例假日之加倍工資，據該薪資明細表記載，上訴人九十一年度一月領取六日
    加倍工資、二月領取九日、三月領取四日、四月領取六日、五月領取五日、六月
    領取七日、七月領取四日、八月領取四日、九月領取七日、十月領取七日、十一
    月領取五日、十二月領取三日，共計六十七日，已超出上訴人所請求之每年國定
    假日及例假日共計六十日之加倍工資，故被上訴人辯稱已給付加班費等語，應堪
    採信。上訴人請求被上訴人給付加班費十萬四千五百八十元，為無理由，應予駁
    回。
八、綜上所述，被上訴人既已依勞動基準法第十一條第一款、第二款終止兩造勞動契
    約，自應依同法第十七條之規定給付資遣費，原審就此部分判決上訴人敗訴，尚
    有未洽，上訴意旨指摘原判決此部分不當，求予廢棄改判，為有理由，爰由本院
    廢棄改判如主文第二項所示。另上訴人主張被上訴人應給付加班費部分，於法無
    據，業如前述，原判決為上訴人敗訴之判決，經核並無違誤，上訴意旨求予廢棄
    改判，為無理由，應駁回其上訴。
九、據上論結，本件上訴為一部有理由，一部無理由，依民事訴訟法第四百三十六條
    之一第三項、第四百五十條、第四百四十九條第一項、第三百八十五條第一項前
    段、第七十九條，判決如主文。
中　　　華　　　民　　　國　　九十三　　年　　 十二 　　月　　 三十 　　日
                                       臺灣屏東地方法院民事第一庭
                                             審判長法官  羅心芳
                                             法      官  林雅莉
                                             法      官  翁世容
正本係照原本作成
本判決不得上訴。
                                             法院書記官  溫訓暖
中     華       民     國     九十三    年      十二    月     三十     日
